臺灣高等法院刑事判決
111年度上訴字第841號
上  訴  人  
即  被  告  蔣詠涵  



選任辯護人  張凱婷律師(財團法人法律扶助基金會指派律師)
上列上訴人因違反洗錢防制法等案件，不服臺灣士林地方法院11
0年度金訴字第112號，中華民國110年12月30日第一審判決（起
訴案號：臺灣士林地方檢察署109年度偵字第7900號），提起上
訴，本院判決如下：
    主  文
原判決撤銷。
蔣詠涵幫助犯洗錢防制法第十四條第一項之洗錢罪，處有期徒刑
肆月，併科罰金新臺幣貳萬元，罰金如易服勞役，以新臺幣壹仟
元折算壹日。
    事  實
一、蔣詠涵知悉金融帳戶為個人信用、財產之重要表徵，具有一
    身專屬性質，申設金融帳戶亦無特殊條件限制，任何人得同
    時在不同金融機構申設多數帳戶供己使用，並可預見將金融
    帳戶提供不詳人使用，可能遭不法人士利用為收取、提領財
    產犯罪贓款之犯罪工具，並持以掩飾、隱匿詐欺犯罪所得之
    來源，竟基於縱生此結果亦不違背其本意之幫助他人詐欺取
    財及洗錢之不確定故意，於民國109年2月8日上午10時許，
    在臺北市○○區○○路0段0號統一超商德行店，依LINE暱稱「徐
    子輝」之指示，將其申設之合作金庫商業銀行北士林分行帳
    號000-0000000000000號(下稱本案合庫帳戶)及中國信託商
    業銀行北天母分行帳號000-000000000000號（下稱本案中信
    帳戶）等2家銀行帳戶存摺及提款卡（以下合稱本案2帳戶）
    ，寄到台北市○○區○○路0段00○0號統一超商台場店予指定之
    人，並將提款卡密碼以LINE傳送予「徐子輝」。嗣「徐子輝
    」及該收受本案2帳戶存摺及提款卡之人，即共同意圖為自
    己不法所有，分別於附表所示時間，以附表所示方式，對陳
    林淑珍、方清讃、沈宛雄施用詐術，致該等人陷於錯誤，依
    指示各將附表所示金額匯入附表所示帳戶（詐騙時間、方法
    、對象、匯款時間、金額均詳如附表所示）。其中陳林淑珍
    及方清讃所匯款項旋即遭不詳人士提領一空，而沈宛雄所匯
    款項則未及提領。嗣經陳林淑珍、方清讃、沈宛雄發現受騙
    後報警處理，上情始為警所悉。
二、案經陳林淑珍、方清讃、沈宛雄訴由臺北市政府警察局北投
    分局報告臺灣士林地方檢察署檢察官偵查起訴。
    理  由
壹、證據能力：
    按被告以外之人於審判外之陳述，雖不符刑事訴訟法第159
    條之1至第159條之4之規定，而經當事人於審判程序同意作
    為證據，法院審酌該言詞陳述或書面陳述作成時之情況，認
    為適當者，亦得為證據。又當事人、代理人或辯護人於法院
    調查證據時，知有第159條第1項不得為證據之情形，而未於
    言詞辯論終結前聲明異議者，視為有前項之同意，同法第15
    9條之5亦有明定。查本件檢察官、上訴人即被告蔣詠涵（下
    稱被告）、辯護人就下列所引被告以外之人於審判外陳述之
    證據能力迄至言詞辯論終結，均未聲明異議，本院審酌該些
    供述證據作成時，核無違法取證或其他瑕疵，認為以之作為
    本案之證據屬適當，自有證據能力。其餘資以認定被告犯罪
    事實之非供述證據，均查無違反法定程序取得之情形，依刑
    事訴訟法第158條之4反面規定，亦具證據能力。
貳、實體方面：
一、認定事實所憑之證據及理由：
    訊據被告否認有何幫助詐欺取財、幫助洗錢之犯行，辯稱：
    我是要辦理民間貸款，我不知道對方是詐騙集團等語。辯護
    人並為被告辯護稱：被告急於清償在外之借款、缺乏社會經
    驗，方遭「徐子輝」欺騙而交付本案2帳戶存摺、提款卡，
    且被告於交付本案2帳戶存摺、提款卡前，仍不存在幫助詐
    欺或洗錢之故意等語。經查：
  ㈠被告於上揭時間、地點，將本案2帳戶存摺、提款卡寄到統一
    超商台場店予指定之人，並將提款卡密碼透過LINE傳送予「
    徐子輝」。「徐子輝」及該指定收取包裹之人取得本案2帳
    戶存摺及提款卡後，即共同意圖為自己不法之所有，基於詐
    欺取財之犯意聯絡，於如附表所示時間，以如附表所示方式
    詐騙告訴人陳林淑珍、方清讃、沈宛雄，使上開3人均陷於
    錯誤，而於如附表所示之匯款時間，匯款如附表所示之金額
    至如附表所示之帳戶內，其中告訴人陳林淑珍及方清讃所匯
    款項旋即遭不詳人士提領一空，而告訴人沈宛雄所匯款項則
    未及提領等情，業據證人即告訴人陳林淑珍、方清讃、沈宛
    雄於警詢時證述明確（見偵卷第11至21頁），並有本案2帳
    戶之存款交易明細資料、郵政跨行匯款申請書照片影本、臺
    灣土地銀行匯款申請書影本、中國信託銀行匯款申請書、被
    告因貸款與「徐子輝」之聊天紀錄、告訴人陳林淑珍與詐欺
    集團成員通訊軟體LINE對話紀錄、告訴人沈宛雄與詐欺集團
    成員通訊軟體LINE對話紀錄在卷可參(見偵卷第39至71、75
    、87、91至113、119至157頁)，且為被告及辯護人所不爭執
    ，是此部分事實，首堪認定。
  ㈡按刑法上之故意，可分為確定故意（直接故意）與不確定故
    意（間接故意或未必故意），所謂不確定故意，係指行為人
    對於構成犯罪之事實，預見其發生而其發生並不違背其本意
    者，刑法第13條第2項定有明文。而基於借貸為目的，提供
    帳戶之使用密碼予對方時，是否同時具有幫助詐欺取財及洗
    錢之不確定故意，仍應視行為人本身之智識能力、社會經驗
    、與對方互動之過程等情狀判斷之，如行為人對於其所提供
    之帳戶資料，已預見被用來作為詐欺取財及洗錢等非法用途
    之可能性甚高，惟仍心存僥倖認為不會發生，而將該等金融
    機構帳戶物件提供他人使用，可認其對於自己利益之考量遠
    高於他人財產法益是否因此受害乙節，容任該等結果發生而
    不違背其本意，自仍應認具有幫助詐欺取財及洗錢罪之不確
    定故意，而成立詐欺取財及洗錢罪之幫助犯。本案被告雖稱
    其是為貸款而將本案2帳戶之存摺、提款卡及密碼寄予「徐
    子輝」云云。然查：
　⒈金融帳戶等相關資料事關存戶個人財產權益之保障，其專有
    性甚高，若與存戶之金融卡及密碼結合，私密性更高，倘有
    不明金錢來源，甚而攸關個人法律上之責任，故除非本人或
    與本人具密切親誼或信賴關係者，難認有何流通使用之可能
    ，一般人均有妥為保管及防止他人任意使用之認識，縱特殊
    情況偶需交付他人，亦必深入瞭解對方之背景、可靠性、用
    途及合理性，確認無誤後方提供使用，始符常情，是存摺、
    金融卡及密碼等物如落入不明人士手中，而未加以闡明正常
    用途，極易被利用為與財產有關之犯罪工具，應為吾人依一
    般生活認知所易於體察之常識；兼以近來利用人頭帳戶以行
    詐騙之事屢見不鮮，詐騙犯罪者以購物付款方式設定錯誤、
    中獎、退稅、家人遭擄、信用卡款對帳、金融卡密碼外洩、
    疑似遭人盜領存款、猜猜我是誰而訛稱親友借款等事由，詐
    騙被害人至金融機構櫃檯電匯，抑或持金融卡至自動櫃員機
    依其指示操作，使被害人誤信為真而依指示操作轉出款項至
    人頭帳戶後，詐騙犯罪者隨即將之提領之詐騙手法，層出不
    窮，且經政府多方宣導，並經媒體反覆傳播，而諸如擄車勒
    贖、假勒贖電話、刮刮樂詐財、網路詐騙、電話詐騙等，多
    數均係利用他人帳戶，作為恐嚇取財或詐欺取財所得財物匯
    入、取款以逃避檢警查緝之用之犯罪工具，是依一般人通常
    之知識、智能及經驗，均已詳知向陌生人購買、承租或其他
    緣由、方法取得帳戶者，多係欲藉該帳戶取得不法犯罪所得
    ，是避免本身金融機構帳戶被不法行為人利用為詐財之工具
    ，應係一般生活所易於體察之常識。
　⒉又按洗錢防制法所規定特定犯罪之正犯實行特定犯罪後，為
    掩飾、隱匿其犯罪所得財物之去向及所在，而令被害人將款
    項轉入其所持有、使用之他人金融帳戶，並由該特定犯罪正
    犯前往提領其犯罪所得款項得手，因已造成金流斷點，該當
    掩飾、隱匿之要件，該特定犯罪正犯自成立一般洗錢罪之正
    犯。而行為人提供金融帳戶金融卡及密碼予不認識之人，固
    非屬洗錢防制法第2條所稱之洗錢行為，不成立同法第14條
    第1項一般洗錢罪之正犯；然如行為人主觀上認識該帳戶可
    能作為收受及提領特定犯罪所得使用，他人提領後即產生遮
    斷資金流動軌跡以逃避國家追訴、處罰之效果，仍基於幫助
    之犯意而提供，應論以幫助犯同法第14條第1項之一般洗錢
    罪，有最高法院刑事大法庭108年度台上字第3101號判決意
    旨可供參考。
　⒊另依現今金融機構信用貸款實務，係依申請貸款人之個人之
    工作狀況、收入金額及相關之財力證明資料（如工作證明、
    往來薪轉存摺餘額影本、扣繳憑單等），經金融機構評估申
    請人之債信後，以決定是否放款以及放款額度，且過程中自
    無要求申貸人提供帳戶存摺、提款卡及密碼之必要，且倘若
    貸款人債信不良，並已達金融機構無法承擔風險之程度時，
    任何人均無法貸得款項，委託他人代辦時亦然；是依一般人
    之社會生活經驗，借貸者若見他人不以其還款能力之相關資
    料作為判斷貸款與否之認定，亦不要求提供抵押或擔保品，
    反而要求借貸者交付與貸款無關之金融帳戶資料及密碼，衡
    情借貸者對於該等銀行帳戶資料可能供他人作為財產犯罪之
    不法目的使用，當有合理之預期。
　⒋本案被告於案發時為27歲之成年人，且其於偵查及原審審理
    時供稱：我大學畢業，曾在百貨公司、飯店、中餐廳作過服
    務生、在旅行社辦理簽證護照事宜、做過兩三天的7-11，所
    以我知道他們有規定一些東西不能寄，之前曾跟民間當鋪、
    類似高利貸借貸過2次，2次均無提供帳戶、提款卡及密碼等
    語（見偵卷第201頁；原審金訴卷第218至222頁），顯見其
    並非年幼無知或與社會隔絕之人，甚至有向民間借貸及便利
    超商工作經驗，對於上開一般之生活經驗及常識有一定之認
    知，對於妥為管理個人金融機構帳戶，防阻他人任意使用之
    重要性，及經營放貸者當無要求借貸者交付金融帳戶資料及
    密碼當知之甚明。
　⒌而觀之被告與「徐子輝」之聊天紀錄，可見被告於109年2月8
    日凌晨0時許詢問「徐子輝」：因為我之前有跟民間當鋪往
    來過，基本上均會扣東扣西，但你們不會，所以我就覺得很
    奇怪等語（見偵卷第131至133頁），於同日上午10時57分許
    詢問「徐子輝」：你們應該不會是騙人的吧等語（見偵卷第
    135頁），被告於偵訊就上開向「徐子輝」之提問解釋稱：
    因為我之前有上網找民間借貸公司，他們利息會預扣，還會
    扣手續費，但本案的公司都沒有所以我覺得很奇怪。又因為
    我之前有跟民間借貸公司借款利息很高，但他們所收的利息
    是借新臺幣（下同）1萬元，1個月100元利息，我認為除銀
    行外，民間借貸公司不可能有這麼低的利息，我也擔心遇到
    詐騙集團。我所謂的詐騙集團是騙人頭帳戶。於本案借貸前
    ，我有跟民間當鋪借過錢，已經還清。我當時用機車做抵押
    借款4萬元，當鋪利息1個月收3,600元等語（見偵卷第201頁
    ），顯見被告於本次與「徐子輝」聯繫以前，已有向民間借
    貸之經驗，且於與「徐子輝」聯繫過程中，因認對方所稱之
    貸款條件過於優惠而與其過往經驗不同，因而對「徐子輝」
    充滿質疑，並有懷疑對方為騙取人頭帳戶之詐騙集團。被告
    及辯護人雖一度辯稱：其當時所稱「你們不是騙人的吧」，
    實指怕被騙而拿不到錢，而非懷疑對方是詐騙集團云云。然
    依照原審法院上述勘驗筆錄之內容（如附件），檢察官詢問
    「為何你會問對方『你們應該不是騙人的吧』？你是懷疑什麼
    事情？你一定是覺得哪裡有問題？」被告回答：「因為我是
    懷疑說...因為我之前有跟民間借貸公司借款利息很高，但
    他們所收的利息是借1萬元，1個月100元利息，我認為除銀
    行外，民間借貸公司不可能有這麼低的利息，我也擔心遇到
    詐騙集團。」，檢察官問：「你所謂的詐騙集團是騙什麼東
    西？」，被告答：「騙人頭帳戶。」，檢察官係採一問一答
    方式，且屬開放式提問，而被告針對之提問，並能附具自身
    過往貸款經驗為理由，自主回答「擔心遇到詐騙集團」、「
    詐騙集團指騙人頭帳戶」，顯見被告之真意確實如勘驗筆錄
    所載，害怕其遇到詐騙集團，其帳戶遭做為人頭帳戶使用。
    故上開辯詞，難以採信。　　　　　
  ⒍再參以上開聊天記錄，「徐子輝」指示被告：郵寄時不能說
    是寄存摺卡片，7-11不能寄現金跟卡片，帳號、卡片要塗掉
    ，不然寄不了，你說是寄名片就ok（偵卷第135頁），被告
    於偵訊時亦供稱：因為對方跟我說，寄東西時不要寫裡面是
    帳戶，怕去超商會不讓我寄出，因為我已經在包裹上寫帳戶
    ，所以我就把「帳戶」兩個字塗掉，我當下有懷疑對方是詐
    騙集團等語（見偵卷第201頁），另被告於原審審理時供稱
    ：我寄件當時將「帳戶」二字塗掉，是因為我知道黑貓有限
    制不能寄有些東西，我有做過兩三天的7-11，所以我知道他
    們有規定一些東西不能寄等語（見原審金訴卷第220頁），
    顯見被告知悉寄送本案2帳戶之存摺、提款卡予不詳之人顯
    恐涉及提供人頭帳戶予並幫助他人從事違法行為，並懷疑「
    徐子輝」為詐騙集團，而已預見對方收集其本案2帳戶之存
    摺、提款卡及密碼，將可能供詐欺等財產犯罪使用，並以之
    為掩飾、隱匿特定犯罪所得去向之作用之洗錢工具，竟仍依
    照「徐子輝」之指示，將原於包裹上填寫之寄送物品「帳戶
    」予以塗銷而寄出本案2帳戶存摺、提款卡並提供密碼予對
    方，顯具有縱有人以其金融帳戶從事財產犯罪或洗錢犯罪，
    亦放任而不違背其本意之幫助意思，自堪認被告確有幫助詐
    欺取財、洗錢之不確定故意甚明。被告、辯護人上開辯解顯
    不足採。
  ㈢至於被告未取得貸款後，雖有以LINE不斷追問對方，惟上開
    情事均係被告提供本案2帳戶存摺、提款卡及密碼後所為，
    至多僅能認定被告為貸款一事與對方持續連繫，尚不足憑前
    開事後所為推認被告於提供本案2帳戶之初無幫助詐欺、洗
    錢之不確定犯意。
　㈣被告於原審審理中雖提出其於110年4月9日自行至民間「李錦
    明儀測服務有限公司」測謊之測謊鑑定書（見原審金訴卷第
    55至88頁），據以表明被告所辯稱無幫助詐欺、洗錢之不確
    定故意。然：上開公司並非審判長、受命法官或檢察官選任
    之鑑定人，亦非法院或檢察官所囑託為鑑定之機關或團體，
    所製作之測謊鑑定書，係被告自行前往民間公司所為之測謊
    報告，並非經法院或檢察官囑託之鑑定，自與刑事訴訟法第
    206條第1項、第208條之規定未合，而無刑事訴訟法第159條
    第1項後段傳聞法則例外規定之適用，應無證據能力。又測
    謊乃係就受測人對相關事項之詢答，對應其神經、呼吸、血
    壓脈搏及皮膚電阻等反應而判斷，測謊判斷之正確性，受到
    測試時受測者之生理、精神狀態、其個人對事理認知能力、
    測試時間距事發當時之遠近、問題及控制之適當性、認知差
    異、測謊環境與硬體設施等諸多因素的影響，在不同時間即
    不可能完全相同，此與指紋比對、毒品鑑驗等科學鑑識技術
    ，可藉由一再檢驗均獲得相同結果，即所謂「再現性」，而
    在審判上得其確信之情形有異，故迄今測謊仍難藉以獲得待
    證事實之確信，縱可作為偵查手段以排除或指出偵查方向，
    然在審判上尚無法作為認定有無犯罪事實之基礎（最高法院
    109年度台上字第948號判決意旨參照）；另測謊係以曾經從
    事之客觀「具體行為」為測試標的，至於主觀認知等抽象概
    念，非測謊技術所能辨識；被告於交寄帳戶時是否知悉對方
    為詐欺集團，係屬於其主觀認知範疇，非具體之行為，因涉
    及動機及意圖之內在意識歷程，可能因認知差異或記憶模糊
    而產生失真結論，即無從檢驗測謊結果之正確性，是以上開
    鑑定書之證明力尚有疑義。準此，上開鑑定書自不足資為對
    被告有利之認定。
  ㈤綜上所述，本案事證明確，被告犯行洵堪認定，應予依法論
    科。
二、論罪：
  ㈠按刑法上之幫助犯，係對於犯罪與正犯有共同之認識，而以
    幫助之意思，對於正犯資以助力，未參與實施犯罪構成要件
    之行為者而言（最高法院88年度台上字第1270號判決意旨參
    照）。查：本案被告基於幫助收受詐欺所得及掩飾、隱匿詐
    欺所得之不確定故意，將本案2帳戶之存摺、提款卡及密碼
    等資料，交予他人使用，使如附表所示之告訴人陷於錯誤，
    依指示匯款至本案2帳戶內，被告主觀上可預見其所提供之
    帳戶可能作為對方犯詐欺罪而收受、取得特定犯罪所得使用
    ，並因此遮斷金流而逃避追緝；且附表編號1、2所示款項匯
    入後旋即遭提領一空，而附表編號3部分則未及提領。是核
    被告所為，係犯刑法第30條第1項前段、第339條第1項之幫
    助詐欺取財罪（無證據證明認識幫助犯加重詐欺取財罪）；
    且就附表編號1、2部分，尚構成刑法第30條第1項前段、洗
    錢防制法第14條第1項之幫助洗錢罪；另就附表編號3部分，
    因未及提領便遭圈存，而未能達到掩飾、隱匿詐欺犯罪所得
    之去向及所在之結果，則尚成立刑法30條第1項前段、洗錢
    防制法第14條第1項、第2項之幫助洗錢未遂罪。
  ㈡另刑事訴訟法第300條所謂變更法條，係指罪名之變更而言。
    若僅行為態樣有正犯、從犯之分，或既遂、未遂之分，即無
    庸引用刑事訴訟法第300條變更起訴法條（最高法院101年度
    台上字第3805號判決要旨參照）。起訴意旨認被告就附表編
    號3部分係犯幫助洗錢既遂罪嫌，容有未洽，惟此部分犯罪
    既遂未遂之階段不同，尚不生變更起訴法條之問題，附此敘
    明。
　㈢被告以一提供本案2帳戶資料之行為，幫助他人向附表所示之
    告訴人3人詐騙，為想像競合犯，應從一重處斷；又所犯幫
    助詐欺取財罪與幫助一般洗錢罪（既、未遂）間，亦為想像
    競合犯，應從一重以幫助一般洗錢罪處斷。　
　㈣被告係對正犯資以助力而實施犯罪構成要件以外之行為，為
    幫助犯，應依刑法第30條第2項規定，按正犯之刑減輕之。 
三、撤銷改判之理由：
　㈠原審經審理結果，認被告犯罪事證明確，予以論罪科刑，固
    非無見；惟就附表編號3部分，因告訴人沈宛雄匯入之款項
    未及提領便遭圈存，而未能達到掩飾、隱匿詐欺犯罪所得之
    去向及所在之結果，應僅成立幫助洗錢未遂罪，原判決就此
    部分未詳加說明，而逕論以幫助洗錢既遂罪，稍有未當。至
    於被告上訴猶執陳詞否認犯罪，無非乃是就原審依職權所為
    之證據取捨以及心證裁量，反覆爭執，雖無足採，惟原判決
    既有上開可議之處，即屬無可維持，應由本院撤銷改判。
　㈡爰以行為人責任為基礎，審酌被告貿然配合指示提供本案2帳
    戶予他人使用，而幫助詐欺、洗錢，增加被害人尋求救濟及
    治安機關查緝犯罪之困難，且因被告提供系爭帳戶，使被害
    人受騙匯入之款項經提領後，即難以追查犯罪所得去向，而
    得以切斷特定犯罪所得與犯罪行為人間之關係，致使被害人
    難以向施行詐術者求償，助長詐欺犯罪之猖獗、危害國內金
    融交易秩序，所為實有不該；並考量被告之犯後態度，及雖
    與告訴人陳林淑珍達成和解，卻未依照和解筆錄內容遵期履
    行（見原審金訴卷第225至226、267頁）、迄今未與告訴人
    方清讚達成和解或賠償其損害、告訴人沈宛雄匯入之款項因
    未及提領而遭圈存，且業經合作金庫商業銀行轉回告訴人沈
    宛雄帳戶（見原審金訴卷第155至159頁），而未造成實際損
    害；參以被告未曾有刑事案件之前科紀錄，素行尚可，併衡
    酌其自陳為大學畢業，曾從事百貨、餐飲、服務業及目前工
    作收入，現與母親同住之經濟與家庭生活狀況（見原審金訴
    卷第222、283頁；本院卷第91頁），暨其犯罪動機、目的、
    犯罪手段、告訴人3人遭詐欺之金額等一切情狀，量處如主
    文第2項所示之刑，並就併科罰金部分，諭知易服勞役之折
    算標準。　　　
　㈢末以，本件查無任何可證明被告因本案有收取報酬之證據，
    要難認被告因提供本案2帳戶之行為獲得報酬；又被告係提
    供本案2帳戶予他人，而為幫助詐欺、洗錢犯行，因無證據
    證明附表所示告訴人遭詐騙交付之財物係由被告親自收取或
    提領，亦無證據證明被告就告訴人分別匯入本案2帳戶並遭
    提領之款項具有事實上之管領處分權限，自無從就告訴人匯
    入本案2帳戶之款項，依洗錢防制法第18條第1項或刑法第38
    條之1第1項前段規定對被告宣告沒收、追徵。　　
據上論斷，應依刑事訴訟法第369條第1項前段、第364條、第299
條第1項前段，洗錢防制法第14條第1項、第2項，刑法第11條前
段、第30條第1項前段、第2項、第339條第1項、第55條前段、第
42條第3項前段，刑法施行法第1條之1第1項，判決如主文。　  
本案經檢察官蔡東利提起公訴，檢察官孟玉梅到庭執行職務。
中　　華　　民　　國　　111 　年　　5 　　月　　24　　日
                  刑事第十五庭  審判長法　官  陳芃宇
                                      法　官  陳勇松
                                      法　官  陳俞伶
以上正本證明與原本無異。
如不服本判決，應於收受送達後20日內向本院提出上訴書狀，其
未敘述上訴之理由者並得於提起上訴後20日內向本院補提理由書
（均須按他造當事人之人數附繕本）「切勿逕送上級法院」。
                                      書記官  朱家麒
中　　華　　民　　國　　111 　年　　5 　　月　　25　　日
 
附錄：本案論罪科刑法條全文
洗錢防制法第14條
有第二條各款所列洗錢行為者，處7年以下有期徒刑，併科新臺
幣5百萬元以下罰金。
前項之未遂犯罰之。
前2項情形，不得科以超過其特定犯罪所定最重本刑之刑。

中華民國刑法第30條
幫助他人實行犯罪行為者，為幫助犯。雖他人不知幫助之情者，
亦同。
幫助犯之處罰，得按正犯之刑減輕之。　　　　　　　　

中華民國刑法第339條
意圖為自己或第三人不法之所有，以詐術使人將本人或第三人之
物交付者，處5年以下有期徒刑、拘役或科或併科50萬元以下罰
金。　　　　　　　　　
以前項方法得財產上不法之利益或使第三人得之者，亦同。
前二項之未遂犯罰之。

附表：
編號 告訴人 詐騙方式 匯款／轉帳時間（民國） 匯款金額（新臺幣） 匯款金額匯入帳戶 1 陳林淑珍 詐騙集團成員於109年2月12日前某日時撥打電話予左列被害人，假冒陳林淑珍之胞妹劉淑惠，佯稱有急用需借款云云，致受話之左列被害人陷於錯誤，於不知情之情形下，依指示操作匯款。 109年2月12日下午2時23分許 50,000元 中國信託商業銀行帳戶（000000000000） 2 方清讃 詐騙集團成員於109年2月13日上午10時30分許以通訊軟體LINE撥打電話予左列被害人，假冒方清讃友人鄭如意，佯稱手頭很緊需錢孔急云云，致受話之左列被害人陷於錯誤，於不知情之情形下，依指示操作匯款。 109年2月14日上午11時12分許 100,000元 中國信託商業銀行帳戶（000000000000） 3 沈宛雄 詐騙集團成員於109年2月13日晚上7時許，撥打電話予左列被害人，假冒沈宛雄姪女，佯稱要借25萬元云云，致受話之左列被害人陷於錯誤，於不知情之情形下，依指示操作匯款。 109年2月14日中午12時16分許 250,000元 （未及提領） 合作金庫商業銀行帳戶（0000000000000） 

附件：原審法院110年9月14日勘驗筆錄
問：（提示偵卷第131、133頁簡訊）你有跟對方講說感覺會扣東扣      西，但你們不會拉，所以你就覺得很奇怪，為何你會覺得對方      奇怪？ 答：因為我之前也是有上網找民間借貸公司，他們利息會預扣，通      常會扣東扣西，還會扣手續費，但本案的公司都沒有所以我覺      得很奇怪。 問：（提示偵卷第135頁簡訊）為何你會問對方「你們應該不是騙       人的吧」？你是懷疑什麼事情？ 答：因為我是... 問：先等一下，你把它看一下（提示偵卷證物）（被告閱覽卷內證      物約8秒），為什麼你會問這個，你是懷疑什麼事情？你一定      是覺得哪裡有問題？ 答：因為我是懷疑說...因為我之前有跟民間借貸公司借款利息很      高，但他們所收的利息是借1萬元，1個月100元利息，我認為      除銀行外，民間借貸公司不可能有這麼低的利息，我也擔心遇      到詐騙集團。 問：你所謂的詐騙集團是騙什麼東西？ 答：騙人頭帳戶。 問：所以你把你帳戶寄出時，是否有懷疑對方是詐騙集團？ 答：我寄出去當下我是沒有懷疑到他們是有任何的異樣，是直到就      是後面的情形才發現說，哦原來我被騙了。 問：（提示偵卷第135頁）10點57分你跟對方說你寄出去了，寄好      了嗎，10點58分你就開始說…依照對話紀錄，你於寄出後才問      「你們應該不是騙人的吧」，所以你在寄出當下就有懷疑了        吧，意見？ 答：就還是要會怕怕的。 問：為甚麼會怕？ 答：會怕的意思是說，就是我如果真的寄出去了，然後我就是搞不      好就會讓他們成為用我的人頭，用我的帳戶去騙其他人的錢這      樣子。我當時寄出時會怕怕的，因為對方跟我說，寄東西時不      要寫裡面是帳戶，怕去超商會不讓我寄出，因為我已經在包裹      上寫帳戶，所以我就把「帳戶」兩個字塗掉，我當下有懷疑對      方是詐騙集團，但又因為對方在之前有提供身份證給我，所以      我的懷疑又減低一半。